臺灣高等法院刑事判決
109年度上易字第632號
上  訴  人  
即  被  告  楊重賢


上列上訴人因傷害案件，不服臺灣桃園地方法院107年度易字第7
16號，中華民國109年1月14日第一審判決（起訴案號：臺灣桃園
地方檢察署106年度偵字第16301號），提起上訴，本院判決如下
：
    主  文
上訴駁回。
    事  實
一、楊重賢與江良成原係相識之友人。緣楊懿謀因裝修工程施作
    而積欠他人款項，江良成遂介紹楊重賢給楊懿謀認識，楊懿
    謀即委請楊重賢陪同出面協調處理上開債務糾紛，楊重賢要
    求楊懿謀先行交付新臺幣（下同）100萬元給其作為談判籌
    碼，楊懿謀認為該金額過高，江良成聽聞上情後，遂向楊懿
    謀表示僅需15萬元即可代為處理，楊懿謀交付江良成15萬元
    代為處理上開債務糾紛，並聽從江良成之提議，封鎖楊重賢
    電話、不再理會楊重賢。楊重賢因此心生不滿，於民國106
    年4月27日晚間8時許，在桃園市○○區○○路0段000號2樓「粉
    紅甜心KTV」包廂內，待江良成及楊懿謀到場，楊重賢即質
    問楊懿謀上開情事，楊懿謀將上情據實以告後，楊重賢與在
    場數名身分不詳之成年男子共同基於傷害之犯意聯絡，楊重
    賢稱：「你們都聽到了，錢是誰拿走的」等語後，即由該等
    身分不詳之成年男子先持包廂內之椅子、杯子及徒手共同毆
    打江良成，復將江良成帶至「粉紅甜心KTV」1樓大門外，持
    現場之磚塊、香爐及鐵椅毆打江良成，致江良成受有頭部外
    傷、胸悶、右手挫擦傷、左手挫傷之傷害。嗣江良成逃脫並
    搭乘計程車離開現場後報警而查獲。
二、案經江良成訴由桃園市政府警察局蘆竹分局報告臺灣桃園地
    方檢察署檢察官偵查起訴。 　　
    理  由
壹、證據能力
    本判決認定事實所引用之供述及非供述證據，並無證據證明
    係公務員違背法定程序所取得，且檢察官、上訴人即被告楊
    重賢（下稱被告）對證據能力表示無意見（見本院卷第65至
    67頁），本院審酌該等證據資料製作時之情況，亦無違法不
    當及證明力明顯過低之瑕疵，認作為證據應屬適當，依刑事
    訴訟法第158條之4反面解釋及第159條至第159條之5規定，
    均有證據能力。
貳、實體部分
一、認定犯罪事實所憑之證據及理由
    訊據被告坦承經告訴人江良成介紹而認識楊懿謀，並代其出
    面處理債務糾紛，之後遭楊懿謀封鎖電話，也找不到人，嗣
    於106年4月27日晚間8時許在「粉紅甜心KTV 」包廂內與告
    訴人、楊懿謀碰面等情不諱，惟矢口否認有何與在場之人共
    同傷害告訴人之犯行，辯稱：當天是劉德遠邀我去那間KTV
    ，到場時才知道江良成也有過來，江良成之前因欠我錢在躲
    我，但我只是客人，也跟劉德遠說不需要講江良成欠我錢的
    事，並阻止劉德遠出手打楊懿謀。我沒有叫人打江良成云云
    。經查：
　㈠告訴人江良成於上揭時地遭身分不詳之成年男子等人毆打，
    因而受有頭部外傷、胸悶、右手挫擦傷、左手挫傷之傷害等
    情，業據證人即告訴人江良成、證人楊懿謀於警詢、偵查及
    原審審理時證述明確，且有告訴人之敏盛綜合醫院診斷證明
    書1份在卷可憑，佐以原審當庭勘驗告訴人所搭乘計程車之
    行車紀錄器，勘驗結果清楚可見告訴人於南崁路旁攔車、追
    趕於告訴人後方不詳男子之叫囂聲，以及告訴人上車後向司
    機提及遭毆打、催促快開車並前往警局等節，有勘驗筆錄在
    卷可佐，此部分之事實應堪認定。
　㈡按刑法上共同正犯之構成所稱意思之聯絡，其表示之方法，
    不以明示為必要，即相互間有默示之合致，亦無不可。且雖
    未親自下手實施犯罪，然本於犯意聯絡，推由他人實施犯罪
    之行為，仍無可卸免共同正犯之責。查：
　⒈證人即告訴人於偵查及原審審理時證稱：之前是因為楊懿謀
    有工程上糾紛，叫被告處理，被告叫楊懿謀先拿100萬出來
    ，要給對方看，看完後會歸還給楊懿謀，我跟楊懿謀是好朋
    友，我就跟楊懿謀說這樣是肉包子打狗，這樣不行，被告因
    而對我懷恨在心。106年4月27日當天是被告打給我，叫我過
    去南崁的「粉紅甜心KTV」喝酒聊天，被告打電話給我時，
    楊懿謀也在，我們就到「粉紅甜心KTV」，被告叫2個年輕人
    下來帶我們上去，進入包廂的時候，被告在場，跟至少有7
    、8位以上他的朋友，我完全都不認識，之後被告就先跟楊
    懿謀聊天說話，被告問楊懿謀說為何我要叫楊懿謀刪他的LI
    NE，被告問我是不是我叫楊懿謀刪的，我說沒這回事，被告
    認為我叫楊懿謀刪除他的LINE，心情就不好，被告就唆使他
    朋友動手拿現場東西往我身上砸、打我，被告沒有阻止，還
    叫人把我帶去樓下繼續打，被告說酒店老闆他認識，他說不
    要在上面打，打好就換帶去樓下打，在包廂是拿瓶子跟圓椅
    ，其他人都用手腳打我，到樓下之後，他們用燒金紙的鐵桶
    、磚塊跟鐵椅打我，毆打約5至8分鐘後我就掙脫，往路口一
    直跑，跑之後，他們就開車要追我，因為當時我被打得頭很
    暈，好像是有人載我去警察局等語（見偵字第16301號卷第4
    8頁反面，原審易字卷第142至144頁反面）。
　⒉證人楊懿謀於偵查及原審審理時證稱：我是做裝修的，之前
    因生意而跟一個業主之間有糾紛，業主拿了我的權狀，要我
    簽本票，要我還他100萬元，因為對方也不是善良百姓，江
    良成說要幫忙請被告幫我出面處理此事，被告有陪同我去協
    商，我當天也順利離開，後來被告跟我說他已經跟對方打過
    招呼，希望我能先準備100萬元來放在被告那邊作為談判籌
    碼，被告幫我去談，我當下覺得不對，我欠業主100萬元，
    被告卻要我準備100萬元給他，那我直接去跟業主處理就好
    ，後來江良成跟我說不用，說他幫我處理就好，所以我就拿
    錢給江良成，江良成就叫我不要接被告電話；106年4月27日
    晚上8點，我跟江良成本來在中壢別的地方講事情，江良成
    突然說有事要辦要離開，就拉我走，一開始說要去南崁1間
    釣蝦場，後來才跟我說是要找被告，我本來是不想去，但江
    良成跟我說他的老婆、孩子在KTV現場，叫我不用擔心、不
    會有事，所以後來才帶我過去。因為我之前那件生意糾紛，
    後來由江良成處理，並叫我不要理被告，所以我就不再接被
    告電話、也不理被告，忽然要我去找被告，我自然對他們有
    恐懼感，一進去KTV包廂，門在剛進去的左邊，被告就叫我
    到最右側坐被告旁邊，直接問我為何一直不接他的電話，被
    告說他已經幫我出面，我這樣做會讓被告很沒面子，被告就
    問我是誰叫我不跟他聯絡的，我就說是江良成，後來被告又
    問我，因為中間對話過程我不清楚，只是被告問我有無拿錢
    出來，我說我有拿錢出來，被告問我拿錢出來給誰，我說江
    良成，被告又問我第二次，要我坦白說到底有無拿錢出來、
    我拿給誰，我說我拿給江良成，然後被告就突然說「你們都
    聽到了，錢誰拿走的」，然後就一群人衝上去打江良成，突
    然被告就說「不要在人家店裡面鬧事」，所以一群本來在打
    江良成的人就把江良成拖到外面去，過一陣子，其中有個人
    跑上來說江良成跑掉了，被告就說那算了，叫我跟他回大園
    ，被告就要我坐在他的車後方、叫別人開我的車，車還沒出
    發時，警車趕到等語（見偵字第16301號卷第54頁，原審易
    字卷第166至171頁）。
　⒊證人江良成及楊懿謀就其等前往「粉紅甜心KTV 」後被告質
    問楊懿謀，不滿告訴人唆使楊懿謀不要理會被告，並將處理
    債務一事轉由告訴人處理並收取報酬，而指使在場之人毆打
    告訴人等情節過程之證述內容大致相同，可資互為補強，且
    被告亦坦承確實曾受託陪同楊懿謀出面處理債務糾紛，之後
    楊懿謀即不再理會被告等情明確，告訴人及證人楊懿謀所證
    堪信屬實，被告雖未親自下手實施犯罪，然本於犯意聯絡，
    推由在場身分不詳之成年男子等人實施，當無可卸免共同正
    犯之責。
　⒋至於證人汪俊朋雖於原審審理時證稱：當日開車載老闆即被
    告去「粉紅甜心KTV 」，被告跟我一起進出，我們是同時到
    、同時離開，都沒什麼衝突發生等語，但我中間有去廁所，
    離開大約3至5分鐘，我不知道被告跟江良成有沒有發生什麼
    事云云（見易字卷第141 頁正反面）。惟證人黃智暘於原審
    審理時卻證稱：當晚我有去「粉紅甜心KTV 」，我是後來才
    到場，被告喝醉，汪俊朋打電話叫我去幫忙開車，汪俊朋打
    電話給我時，就是去汪俊朋家載汪俊朋一起過去KTV ，我到
    場之後沒發生什麼事，我和汪俊朋一起上樓進入包廂一下子
    ，大約5至10分鐘，然後大家就都要走了等語（見易字卷第1
    72 至174 頁）。姑且不論證人汪俊朋與黃智暘所述到場時
    間之情節已有矛盾，其二人是否確於本案發生時始終在「粉
    紅甜心KTV 」內，亦非無疑，既未全程在場見證事情始末，
    所證沒發生什麼事云云，不過是片段觀察，無從據為有利於
    被告之認定。
　⒌被告雖辯稱：當日係劉德遠邀我過去飲酒聊天，僅是以客人
    身分到場，並未動手打人，且江良成尚積欠我十幾萬元未償
    還，在躲我，我並未找江良成到該KTV。當日劉德遠要動手
    打楊懿謀時，我還出手阻止，本案應係江良成夥同他人要敲
    詐楊懿謀財物云云。但查，不論告訴人及楊懿謀如何到場，
    當日「粉紅甜心KTV 」內，被告、江良成及楊懿謀均在場，
    且於楊懿謀遭質問並答覆有關債務糾紛轉由告訴人處理並封
    鎖被告電話後，被告旋出言示意在場不詳之人共同毆打告訴
    人等情節，已如前述，觀此過程，江良成有無另外積欠被告
    款項，顯非江良成當日到場並遭圍毆之主要原因，且江良成
    及楊懿謀係與被告間有上開糾紛，其二人與劉德遠間未見有
    明顯直接之利害衝突，故被告上開所辯，並無可採。至於被
    告所稱出手制止他人毆打楊懿謀乙情，與告訴人江良成遭毆
    打成傷本屬二事，且證人楊懿謀於原審審理時證稱：當時被
    告問我有無拿錢出來、拿給誰？坐在被告旁邊的人站起來打
    我（楊懿謀未提告訴），被告站起來說「你讓他講」，叫那
    個人不要打我等語（見原審卷第167頁正面），顯見被告縱
    曾出手阻止他人傷害楊懿謀，目的不過是要順利查問關於債
    務處理一事是否為江良成從中作梗，不足認其與在場動手之
    人無犯意聯絡。又被告於本院審理時聲請傳喚證人劉德遠（
    經檢察官以106年度偵字第16301號、第29541號案為不起訴
    處分確定），經本院依法傳拘後仍未到庭，而屬不能調查之
    證據，且本件糾紛存在於被告與告訴人、證人楊懿謀之間，
    被告所稱劉德遠動手云云，經劉德遠於偵查應訊時否認，且
    此不過係共犯人數之增減，並無礙於認定被告係本於自己共
    同犯罪之意思，而由其中一部分人實施犯罪之行為，應對其
    他實施正犯所為之犯罪行為負全部責任。
　㈢綜上所述，本案事證明確，被告犯行洵堪認定，應依法論科
    。
二、論罪及駁回上訴之理由
　㈠按行為後法律有變更者，適用行為時之法律。但行為後之法
    律有利於行為人者，適用最有利於行為人之法律，刑法第2
    條第1項定有明文。查被告行為後，刑法第277條第1項規定
    業經立法院修正，並由總統於108年5月29日以華總一義字第
    10800053451號令公布施行，於同年月31日生效。比較修正
    前後條文，傷害罪之法定刑有期徒刑上限由3年提高為5年、
    罰金刑上限則由1,000銀元（即新臺幣3萬元）提高為50萬元
    ，足見修正後刑法第277條第1項規定並無較有利於被告，是
    經新舊法比較結果，被告所犯本案仍應適用其行為時即修正
    前刑法第277條第1項之規定。是核被告所為，係犯修正前刑
    法第277條第1項之傷害罪。該等身分不詳且與被告間有犯意
    聯絡之成年男子先後在「粉紅甜心KTV」包廂內及1樓大門前
    共同毆打告訴人之行為，係在相近之地點，於密切接近之時
    間先後實施，侵害告訴人同一法益，各行為之獨立性極為薄
    弱，依一般社會健全觀念，在時間差距上難以強行分開，應
    視為數舉動之接續施行，合為包括之一行為予以評價，而論
    為接續犯。
　㈡被告與上開身分不詳之成年男子間，就本件傷害犯行有犯意
    聯絡，推由該等身分不詳之成年男子下手實施傷害犯行，應
    論以共同正犯。公訴意旨認被告所為，係犯刑法第29條第1
    項、修正前刑法第277條第1項之教唆傷害罪，惟按教唆犯與
    共謀共同正犯就均未實行犯罪行為而言，固然相同，二者區
    別在於教唆犯係教唆原無犯罪意思之人犯罪；共謀共同正犯
    則以自己共同犯罪之意思，事先同謀而僅由其中一部分人實
    行犯罪行為，其未下手實行之人亦論以共同正犯。故被告為
    共同正犯，而非教唆犯，然基本事實相同，依法變更起訴法
    條。
　㈢被告前於98年間因重利案件，經本院以99年度上訴字第1689
    號判決判處有期徒刑8月確定，並於102年3月11日執行完畢
    ，又因幫助竊盜案，經臺灣桃園地方法院以101年度訴字第8
    95號判決判處有期徒刑4月確定，於102年11月26日易科罰金
    執行完畢，又因犯酒後駕車之公共危險罪，經臺灣臺北地方
    法院以105年度交簡字第2365號判決判處有期徒刑3月確定，
    於106年2月2日易科罰金執行完畢，有本院被告前案紀錄表
    在卷可佐。其受有期徒刑執行完畢後5年內故意再犯本件有
    期徒刑以上之罪，為累犯，參酌司法院大法官釋字第775號
    解釋意旨，審酌被告屢經判處徒刑並執行完畢，理應產生警
    惕作用，並因此自我控管，然又因介入他人間高額債務糾紛
    欲從中牟利而衍生本案，對於刑罰之反應力顯然薄弱，就其
    所犯之罪之最低本刑予以加重，尚不致使其所受之刑罰超過
    其所應負擔之罪責，而造成對其人身自由過苛之侵害，應依
    刑法第47條第1項之規定，加重其刑。
　㈣原審以被告犯行事證明確，依修正前刑法第277條第1項、刑
    法第28條、第47條第1項規定，並審酌被告因不滿告訴人妨
    礙其謀財之機會，竟夥同他人共同傷害告訴人，所為可議，
    兼衡被告之前科素行、高職肄業之教育程度、職業、家庭生
    活及經濟狀況（見偵字第16301號卷第2至3頁）、本件犯罪
    之動機、目的、犯罪時所受之刺激、告訴人之傷勢、被告犯
    後態度、迄今未能與告訴人達成和解等一切情狀，量處有期
    徒刑4月，並諭知易科罰金之折算標準，核其認事用法及量
    刑均無不當，應予維持。被告上訴否認犯罪，辯稱當日受邀
    前往「粉紅甜心KTV 」，江良成並非由其邀同前往，楊懿謀
    遭人毆打之際，其還出手阻止，本案應係江良成夥同他人要
    敲詐楊懿謀財物云云，被告上開所辯並無可採之理由業經本
    院指駁如前，其上訴仍執原審已詳予斟酌之證據為相異之評
    價，認其上訴無理由，應予駁回。
據上論斷，應依刑事訴訟法第368條，判決如主文。
本案經檢察官李家豪提起公訴，檢察官滕治平到庭執行職務。
中　　華　　民　　國　　109 　年　　8 　　月　　19　　日
                  刑事第六庭  審判長法　官  劉方慈
                                    法　官  朱嘉川
                                    法　官  許曉微
以上正本證明與原本無異。
不得上訴。
                                    書記官  徐仁豐
中　　華　　民　　國　　109 　年　　8 　　月　　19　　日
附錄：本案論罪科刑法條全文
修正前中華民國刑法第277條
傷害人之身體或健康者，處3 年以下有期徒刑、拘役或1,000 元
以下罰金。
犯前項之罪因而致人於死者，處無期徒刑或7 年以上有期徒刑；
致重傷者，處3 年以上10年以下有期徒刑。